【裁判字號】    98,抗,1441
【裁判日期】    981125
【裁判案由】    假扣押
【裁判全文】
臺灣高等法院民事裁定                  98年度抗字第1441號
抗  告  人  嘉翔建設股份有限公司
法定代理人  甲○○
抗告人因與相對人丙○○、乙○○、丁○○等間假扣押事件，對
於中華民國98年8月19日臺灣臺北地方法院98年度裁全字第5317
號所為裁定提起抗告，本院裁定如下：
    主  文
原裁定關於駁回抗告人對相對人乙○○請求假扣押部分廢棄。
上開廢棄部分，抗告人以新臺幣參佰萬元或同面額之臺灣土地銀
行東台北分行可轉讓定期存單為相對人供擔保後，得對於相對人
乙○○之財產在新臺幣捌佰玖拾捌萬元範圍內為假扣押。但相對
人乙○○如為抗告人供擔保新臺幣捌佰玖拾捌萬元後，得免為或
撤銷假扣押。
其餘抗告駁回。
聲請及抗告費用由相對人乙○○負擔。
    理  由
一、按債權人就金錢請求或得易為金錢請求之請求，日後有不能
    強制執行或甚難執行之虞，欲保全強制執行者，得聲請假扣
    押，民事訴訟法第522條第1項、第523條第1項定有明文。請
    求及假扣押之原因，應釋明之。前項釋明如有不足，而債權
    人陳明願供擔保或法院認為適當者，法院得定相當之擔保，
    命供擔保後為假扣押，民事訴訟法第526條第1、2項亦定有
    明文。而假扣押制度係為保全強制執行而設，故凡假扣押之
    聲請，必須有將來不能執行或執行困難之虞，始得為之。所
    謂不能強制執行，如債務人浪費財產，增加負擔，或就其財
    產為不利益之處分，將成為無資力之情形等是；所謂恐難執
    行，如債務人將移住遠方或逃匿是也 (最高法院19年抗字第
    232號判例意旨參照)。而債權人就假扣押之原因，依法有釋
    明之義務，亦即須提出可使法院信其主張為真實之證據，必
    待釋明有所不足，而債權人陳明願供擔保或法院認為適當者
    ，法院始得定相當之擔保，命供擔保後為假扣押。倘債權人
    未為任何釋明，縱其陳明願供擔保，仍不得認該擔保已補釋
    明之完全欠缺，其假扣押之聲請自不應准許。
二、本件抗告人聲請及抗告意旨略以：抗告人前以相對人丙○○
    對抗告人負有新台幣(下同)21,498,324元之債務，向原法院
    聲請就其所有財產於上開金額範圍內為假扣押，經原法院於
    97年1月22日以97年度裁全字第744號裁定，准抗告人於供擔
    保717萬元後為假扣押，抗告人已於97年2月12日依上開裁定
    提存擔保金717萬元，即將對相對人丙○○之所有財產為假
    扣扣執行。相對人丁○○為相對人為丙○○之同居人，與相
    對人丙○○生有一女，為協助相對人丙○○脫產以逃避上開
    假扣押強制執行，乃勾串其母即相對人乙○○，基於通謀虛
    偽意思表示與相對人丙○○成立股權買賣，於97年3月20日
    將相對人丙○○在富邦綜合開發股份有限公司原持有之90萬
    股股份中之89萬8千股(每股面額10元)，過戶登記於相對人
    乙○○名下，抗告人於另案接到知情人士之通報，方知上情
    。相對人等之行為，除觸犯刑法第356條損害債權罪外，民
    事上亦對抗告人負有侵權行為損害賠償責任，抗告人擬於近
    日訴追，為免訴訟進行期間相對人等再為脫產，致令抗告人
    日後獲得勝訴確定判決後欲對乙○○名下之股權強制執行時
    ，有不能或礙難執行之虞，爰聲請就相對人丙○○、乙○○
    、丁○○之財產在898萬元範圍內予以假扣押，並願供擔保
    以補釋明之不足等語，並提出原法院97年度裁全字第744 號
    裁定、97年度存字第653號之717萬元提存書、相對人丙○○
    於另案所提抗告狀、臺北市政府96年4月17日及97年3月26日
    准許富邦綜合開發股份有限公司變更登記函及附件之該公司
    股東名簿2份、匿名人士傳真函等影本為證。
三、關於相對人乙○○部分：
    查抗告人主張相對人丙○○為脫產逃避其假扣押之強制執行
    與相對人乙○○通謀虛偽成立股權買賣，將其所持有案外人
    富邦綜合開發股份有限公司股份90萬股中之89萬9000股（每
    股面額10萬元），過戶登記於相對人乙○○，抗告人將訴追
    相對人等人共同侵權行為責任，恐相對人乙○○重施故技再
    為類似之脫產行為等情，業據其提出台北市政府96年4月17
    日府建商字第09683307600號函及所附富邦綜合開發股份有
    限公司股東名簿、台北市政府97年3月26日府產業商字第
    09782716400號函及所附富邦綜合開發股份有限公司股東名
    簿，及第三人傳真影本一件為憑（見原法院卷第8至12頁）
    ，堪信抗告人已就主張其對相對人張秀英有侵權行為損害賠
    償請求債權存在，及假扣押之原因，已有釋明。其釋明雖有
    不足，惟抗告人既陳明願供擔保以補釋明之不足，則其請求
    准就乙○○之財產在898萬元範圍內為假執行，尚無不合。
    原法院未審酌及此，逕駁回抗告人此部分假扣押之聲請，尚
    有未洽。抗告意旨指摘原裁定此部分不當，求予廢棄，為有
    理由，爰將原裁定此部分廢棄，裁定如主文第二項所示。
四、關於相對人丙○○、丁○○部分：
    查抗告人主張相對人丙○○為脫產逃避其假扣押之強制執行
    ，由相對人丁○○勾串其母即相對人乙○○，虛偽成立股權
    買賣，抗告人對於相對人丙○○、丁○○有侵權行為損害賠
    償請求權等語，固據其提出臺北市政府96年4月17日及97年3
    月26日准許富邦綜合開發股份有限公司變更登記函及附件之
    該公司股東名簿2份、匿名人士傳真函等件為證，惟上開資
    料均與相對人丁○○無涉，並不足以釋明相對人丁○○有勾
    串相對人乙○○協助相對人丙○○脫產。抗告人空言指稱相
    對人丁○○勾串相對人乙○○協助相對人丙○○脫產，難認
    其對於相對人丁○○之請求及假扣押之原因已有釋明，其聲
    請對相對人丁○○為假扣押，即有未合，不應准許。至於相
    對人丙○○部分，抗告人業經原法院以97年度裁全字第744
    號裁定准抗告人供擔保後對相對人丙○○之財產在2149萬
    8324元範圍內為假扣押，抗告人主張其嗣依上開裁定供擔保
    假扣押相對人丙○○在原法院94年度執午字第24268號執行
    事件之分配款21,498,324元後，因有第三人調卷執行，致其
    假扣押款僅獲分配9,331,436元等情，固據其提出原法院97
    年7月24日北院隆97執地字第35186號函及所附強制執行金額
    計算書分配表在卷足憑（見本院卷第25至29頁），惟就其不
    足部分，抗告人尚非不得持原准許假扣押裁定，聲請就相對
    人丙○○之其他財產為假扣押，並無再聲請准為假扣押裁定
    之必要，其於本件再聲請准就相對人丙○○之財產為假扣押
    ，核無權利保護必要，不應准許。原法院駁回抗告人此部分
    之聲請，核無不合。抗告意旨指摘原裁定此部分不當，求予
    廢棄，為無理由，應予駁回。
七、據上論結，本件抗告為一部有理由，一部無理由，爰裁定如
    主文。
中    華    民    國    98    年    11    月    25    日
                    民事第三庭
                        審判長法  官  林敬修
                              法  官  吳青蓉
                              法  官  張靜女
正本係照原本作成。
本裁定除以適用法規顯有錯誤為理由外，不得再抗告。如提起再
抗告，應於收受後10日內委任律師為代理人向本院提出再抗告狀
。並繳納再抗告費新台幣１千元。
中    華    民    國    98    年    11    月    26    日
                              書記官  蕭麗珍

司法院資訊處製作；財團法人民間司法改革基金會備份。
